臺灣臺中地方法院刑事判決　　　　　100年度易字第86號
公　訴　人　臺灣臺中地方法院檢察署檢察官
被　　　告　黃氏金燕
　　　　　　阮氏垂玲
上列被告等因傷害案件，經檢察官提起公訴（九十九年度偵字第
二七四九七號），本院判決如下：
    主    文
黃氏金燕傷害人之身體，處拘役伍拾日，如易科罰金，以新臺幣
壹仟元折算壹日。
阮氏垂玲傷害人之身體，處拘役伍拾日，如易科罰金，以新臺幣
壹仟元折算壹日。
    犯罪事實
一、緣黃氏金燕之夫林志威與阮氏垂玲之夫林志武係兄弟，黃氏
    金燕與阮氏垂玲為妯娌關係，彼此間具有家庭暴力防治法第
    三條第四款之家庭成員關係，而黃氏金燕與阮氏垂玲二人宿
    有嫌隙，本已不睦。詎黃氏金燕、阮氏垂玲於民國九十九年
    十一月九日十九時許，在臺中市○○區○○街雪山一村一之
    十號住所，因細故發生口角爭執，竟互相基於傷害人身體之
    犯意，先拉扯扭打互毆倒地，阮氏垂玲並持保特瓶毆打黃氏
    金燕之頭部，致黃氏金燕受有頭部挫傷頭皮血腫二ｘ二公分
    ＋三ｘ二公分、左腕擦挫傷三ｘ０‧五公分＋０‧七ｘ０‧
    五公分、前頸擦挫傷二ｘ二公分之傷害；黃氏金燕亦以高跟
    鞋毆打阮氏垂玲，導致阮氏垂玲受有頭部左眉擦挫傷二‧五
    ｘ０‧六公分、左臉挫傷瘀腫五ｘ三公分、右眼角挫傷血腫
    三ｘ三公分、雙手擦挫傷０‧四ｘ０‧四公分等傷害。
二、案經黃氏金燕、阮氏垂玲分別訴由臺中縣警察局（現改制為
    臺中市政府警察局）東勢分局移送臺灣臺中地方法院檢察署
    檢察官偵查起訴。
    理    由
一、證據能力部分：
    按被告以外之人於審判外之陳述雖不符刑事訴訟法第一百五
    十九條之一至之四等四條規定，而經當事人於審判程序同意
    作為證據，法院審酌該言詞陳述或書面陳述作成時之情況，
    認為適當者，亦得為證據；當事人、代理人或辯護人於法院
    調查證據時，知有刑事訴訟法第一百五十九條第一項不得為
    證據之情形，而未於言詞辯論終結前聲明異議者，視為有前
    項之同意，刑事訴訟法第一百五十九條之五定有明文。立法
    意旨在於傳聞證據未經當事人之反對詰問予以核實，原則上
    先予排除，惟若當事人於審判程序中表明同意該等傳聞證據
    可作為證據；或於言詞辯論終結前未聲明異議，基於尊重當
    事人對傳聞證據之處分權，及證據資料愈豐富，愈有助於真
    實發見之理念，且強化言詞辯論主義，使訴訟程序得以順暢
    進行，上開傳聞證據亦皆具有證據能力。本案下列引用之供
    述及非供述證據，於本案辯論終結前，經本院依法踐行調查
    證據程序，公訴人及被告黃氏金燕、阮氏垂玲皆不爭執各該
    證據之證據能力，且各該證據又查無不法取供之情形，本院
    審酌各該證據作成時之情況，認適合作為本案之證據，依刑
    事訴訟法第一百五十九條之五第二項規定，自有證據能力。
二、認定犯罪事實所憑之證據及理由：
(一)被告黃氏金燕傷害阮氏垂玲部分：
    訊據被告黃氏金燕對於其夫林志威與阮氏垂玲之夫林志武係
    兄弟，其與被告阮氏垂玲為妯娌關係，二人間平時即相處不
    睦，並有於九十九年十一月九日十九時許，在臺中市○○區
    ○○街雪山一村一之十號住所發生爭執等情坦承不諱，惟矢
    口否認有何傷害阮氏垂玲之犯行，辯稱：當天阮氏垂玲罵其
    髒話，其有跟婆婆反應，阮氏垂玲就說其母女以後不可以回
    公婆家，其並沒有與阮氏垂玲吵架，也沒有拉來拉去，阮氏
    垂玲有拿裝滿水的寶特瓶打其，其並沒有脫高跟鞋打阮氏垂
    玲云云。然查：
  1.被告黃氏金燕上開傷害犯行，迭據被告即告訴人阮氏垂玲於
    警詢、偵查、本院審理時指證綦詳，陳稱：當天有發生毆打
    ，黃氏金燕問伊為何常常找麻煩，伊說沒有，看妳要怎樣，
    黃氏金燕就脫高跟鞋嗆到底要怎樣，伊說妳要怎麼樣就怎麼
    樣，黃氏金燕就用高跟鞋打伊，伊拿寶特瓶丟黃氏金燕，兩
    人就打起來，抓來抓去，有抓頭髮，當天伊兩人有互相打來
    打去，一陣亂打後都倒在地上，造成伊右眼角瘀青、左臉及
    左額頭擦挫傷、雙手擦傷等語明確，又證人即被告二人之婆
    婆林劉雪枝亦於審理時具結證稱：渠有看到二位被告在客廳
    拉扯，拉來拉去等詞在卷，況被告黃氏金燕於警、偵及審理
    時均自承有抓拉阮氏垂玲之頭髮屬實。此外，復有被告阮氏
    垂玲臉、眼受傷照片二幀及記載被告阮氏垂玲呈「頭部左眉
    擦挫傷二‧五ｘ０‧六公分、左臉挫傷瘀腫五ｘ三公分、右
    眼角挫傷血腫三ｘ三公分、雙手擦挫傷０‧四ｘ０‧四公分
    」之東勢鎮農會附設農民醫院一般診斷書一紙在卷可佐，且
    該診斷書載明「病患自述因遭暴力攻擊致以上傷病，於九十
    九年十一月九日至本院急診診治，經初步安置後，安排門診
    追蹤治療」，被告阮氏垂玲並於同日申領該診斷證明書，時
    間上與案發時點相近，亦與被告阮氏垂玲指述情節合致。考
    之案發當時，僅被告黃氏金燕與阮氏垂玲發生不快，並無他
    人參與其中，而其二人發生衝突後，被告阮氏垂玲旋即受有
    頭部左眉擦挫傷、左臉挫傷瘀腫、右眼角挫傷血腫、雙手擦
    挫傷等傷害，並於第一時間立刻前往醫院就診，未有任何耽
    擱，則被告阮氏垂玲自事發至就醫過程緊湊，按理被告阮氏
    垂玲之傷勢應無造假之虞，且足以排除係遭被告黃氏金燕以
    外之第三人毆打成傷或被告阮氏垂玲自傷之可能。本院以上
    情相互勾稽，足認被告阮氏垂玲所述，尚非子虛，黃氏金燕
    、阮氏垂玲於九十九年十一月九日十九時許，在臺中市○○
    區○○街雪山一村一之十號住所，確係相互拉扯毆打成傷屬
    實。
  2.被告黃氏金燕雖以前詞置辯，惟觀諸被告黃氏金燕於警詢時
    先稱：其大約快十九時到婆婆家接小孩，當時其弟媳阮氏垂
    玲剛好回來，聽到婆婆罵其，阮氏垂玲就順勢跟其吵架，要
    趕其出去，跟其發生口角及拉扯，阮氏垂玲就拿保特瓶打其
    ，後來就把其壓在地上打；當時其鞋子穿在腳上沒有脫起來
    （見警卷第六、八頁）；嗣於偵查中稱：當天其回去婆家，
    因為阮氏垂玲亂講話並告其，其是要去找阮氏垂玲，問阮氏
    垂玲為何亂告其，後來阮氏垂玲就亂發脾氣，並告訴其小孩
    ，其說有事跟其講，不要跟小孩講，後來阮氏垂玲出去，其
    跟婆婆講話，阮氏垂玲回來後就罵其「幹你娘雞巴，機車機
    車」等，其跟婆婆說阮氏垂玲罵其，並跟阮氏垂玲說不可以
    罵人，阮氏垂玲說妳能怎樣，後來阮氏垂玲拿東西打其，並
    壓其的頭，拿東西打其的頭，其就用手往後反抗，拉住阮氏
    垂玲的頭髮（見臺灣臺中地方法院檢察署九十九年度偵字第
    二七四九七號卷第十一頁）；又於本院審理時異稱：當天其
    回家幫婆婆的朋友阿美修指甲，阮氏垂玲問其為何不與她打
    招呼，其跟婆婆的朋友阿美抱怨阮氏垂玲跟她男友以前打其
    的事情，當天其在講阮氏垂玲以前的事情，阮氏垂玲當時有
    罵其髒話，其有跟婆婆反應，阮氏垂玲說其母女以後不可以
    回公婆家，當天其沒有與阮氏垂玲吵架，沒有拉來拉去，阮
    氏垂玲有拿著裝滿水的寶特瓶打其，其沒有脫高跟鞋，也沒
    有打阮氏垂玲（見本院卷第二十頁）云云。綜觀被告黃氏金
    燕歷次所陳，有關其與阮氏垂玲發生爭執之起因、過程，前
    後所述不一，已難盡信；且被告黃氏金燕辯解其未與阮氏垂
    玲拉扯乙節，亦核與證人林劉雪枝所證：有看到兩位被告在
    客廳拉扯，拉來拉去等詞不符；另被告黃氏金燕所辯沒有脫
    高跟鞋一事，也與證人即黃氏金燕之女兒林弈伶於本院證稱
    ：我媽媽黃氏金燕與嬸嬸阮氏垂玲吵架，嬸嬸阮氏垂玲一跑
    過來，我媽媽黃氏金燕就把高跟鞋脫下來等語有所出入，是
    以，被告黃氏金燕前揭所辯，乃事後卸責之詞，難以採信。
    至證人林劉雪枝、林弈伶固均稱：未看到黃氏金燕打阮氏垂
    玲等語，然證人林劉雪枝、林弈伶亦皆證陳：衝突當時並未
    全程在場目睹等語；再者，證人林弈伶所稱黃氏金燕未拉阮
    氏垂玲頭髮云云，亦與被告黃氏金燕自承有用手往後反抗，
    拉住阮氏垂玲頭髮之情節不符。從而，證人林劉雪枝、林弈
    伶所陳未看到黃氏金燕打阮氏垂玲之證述，尚不足為有利於
    被告黃氏金燕之認定。
  3.基上，足見被告黃氏金燕辯解不實，委無可採，其確有傷害
    被告阮氏垂玲之行為無訛。本案此部分事證明確，被告黃氏
    金燕傷害犯行，堪以認定，應依法論科。
(二)被告阮氏垂玲傷害黃氏金燕部分：
  1.訊據被告阮氏垂玲對於傷害黃氏金燕之犯罪事實，迭於警詢
    、偵查、本院審理時坦承不諱並認罪，供稱：伊承認，當天
    有發生毆打，黃氏金燕就脫高跟鞋，伊說妳要怎麼樣就怎麼
    樣，結果黃氏金燕就推伊，伊就拿寶特瓶丟黃氏金燕，兩人
    就打起來，抓來抓去，當天伊兩人有互相打來打去等語甚詳
    ，核與被告即告訴人黃氏金燕指訴情節大致吻合，並有被告
    黃氏金燕呈「頭部挫傷頭皮血腫二ｘ二公分＋三ｘ二公分、
    左腕擦挫傷三ｘ０‧五公分＋０‧七ｘ０‧五公分、前頸擦
    挫傷二ｘ二公分」之東勢鎮農會附設農民醫院一般診斷書一
    紙存卷得參，且該診斷書載明「病患自述因遭暴力攻擊致以
    上傷病，於九十九年十一月九日至本院急診診治，經初步安
    置後，安排門診追蹤治療」，時間上與案發時點相近，益見
    與被告阮氏垂玲前揭自白相符。
  2.綜上，本案此部分事證明確，被告阮氏垂玲傷害犯行，至堪
    認定。
三、論罪科刑部分：
    查被告黃氏金燕與阮氏垂玲為妯娌關係，有卷附全戶戶籍資
    料（完整姓名）查詢結果足稽，彼此間具有家庭暴力防治法
    第三條第四款之家庭成員關係。是核被告黃氏金燕、阮氏垂
    玲所為，均係犯刑法第二百七十七條第一項之普通傷害罪，
    且屬家庭暴力防治法第二條第二項所稱之家庭暴力罪。爰審
    酌被告黃氏金燕、阮氏垂玲為妯娌關係，本應和睦相處，被
    告阮氏垂玲僅因細故即挑釁被告黃氏金燕，進而引發雙方拉
    扯、互毆成傷，為造成本案家庭糾紛之主因，被告黃氏金燕
    因不滿被告阮氏垂玲而與之發生爭執、傷害，復考量被告黃
    氏金燕、阮氏垂玲犯罪之動機、目的、手段、危害程度、彼
    此所受傷勢，及被告黃氏金燕犯後飾詞否認，態度不佳，被
    告阮氏垂玲坦認犯行，雙方迄未達成和解等一切情狀，分別
    量處如主文所示之刑，並均諭知易科罰金之折算標準，以示
    懲處。
據上論斷，應依刑事訴訟法第二百九十九條第一項前段，刑法第
二百七十七條第一項、第四十一條第一項前段，刑法施行法第一
條之一第一項、第二項前段，判決如主文。
本案經檢察官王亮欽到庭執行職務。
中    華    民    國   100    年    8     月    18    日
                  刑事第十二庭  法  官  周  莉  菁
以上正本證明與原本無異。
如不服本判決應於收受送達後10日內向本院提出上訴書狀，並應
敘述具體理由；其未敘述上訴理由者，應於上訴期間屆滿後20日
內向本院補提理由書（均須按他造當事人之人數附繕本）「切勿
逕送上級法院」。
告訴人或被害人對於判決如有不服具備理由請求檢察官上訴者，
其上訴期間之計算係以檢察官收受判決正本之日期為準。
                                書記官  吳  彩  華
中    華    民    國   100    年    8     月    18    日
附錄本判決論罪科刑法條：
刑法第277條：
傷害人之身體或健康者，處三年以下有期徒刑，拘役或一千元以
下罰金。
犯前項之罪，因而致人於死者，處無期徒刑或七年以上有期徒刑
，致重傷者，處三年以上，十年以下有期徒刑。